【裁判字號】    99,審易,127
【裁判日期】    990226
【裁判案由】    毒品危害防制條例
【裁判全文】
臺灣士林地方法院刑事判決             99年度審易字第127號
公  訴  人  臺灣士林地方法院檢察署檢察官
被      告  甲○○
上列被告因違反毒品危害防制條例案件，經檢察官提起公訴（98
年度毒偵字第1982號），本院判決如下：
    主  文
甲○○施用第二級毒品，累犯，處有期徒刑柒月，扣案之甲基安
非他命（合計驗餘淨重零點貳壹捌公克）沒收銷燬，扣案盛裝
前開甲基安非他命所用之包裝袋貳只，均沒收。
    事  實
一、甲○○前因施用第二級毒品案件，經臺灣基隆地方法院以93
    年度毒聲字第190 號裁定送觀察、勒戒後，認無繼續施用毒
    品之傾向，於民國93年8 月6 日執行完畢釋放出所，並由臺
    灣基隆地方法院檢察署檢察官以93年度毒偵緝字第62號為不
    起訴處分確定。復於前開觀察、勒戒執行完畢後5 年內之95
    及96年間，先後施用第二級毒品，分別經臺灣臺北地方法院
    以96年度易字第2032號判決處有期徒刑3 月（起訴書誤載為
    4 月，應予更正）確定及臺灣桃園地方法院以96年度桃簡字
    第927 號判決處有期徒刑6 月確定，又因竊盜案件，經臺灣
    宜蘭地方法院以96年度易字第511 號判決處有期徒刑8 月確
    定；再因贓物等案件，經臺灣臺北地方法院以96年度易字第
    1177號判決判處有期徒刑8 月、6 月、8 月，應執行有期徒
    刑2 年4 月確定。前開各罪，嗣經臺灣宜蘭地方法院以97年
    度聲字第276 號裁定減刑及合併定應執行刑為有期徒刑1 年
    11月確定，於98年1 月28日縮刑期滿執行完畢。詎甲○○仍
    不知悛悔，復基於施用第二級毒品甲基安非他命之犯意，於
    98年11月2 日晚上11時許，在基隆火車站之廁所內，以將甲
    基安非他命置於鋁箔紙上燒烤吸食其煙霧之方式，施用甲基
    安非他命1 次。嗣於98年11月3 日凌晨2 時50分，在臺北市
    南港區○○○路○ 段70號前，因形跡可疑為警盤查，並徵得
    甲○○之同意後搜索其身體，當場在其隨身背包內扣得甲基
    安非他命2 包（合計淨重0.214 公克），經警徵得其同意採
    尿送驗，因鑑驗結果呈安非他命及甲基安非他命陽性反應，
    始查悉上情。
二、案經臺北市政府警察局南港分局報告臺灣士林地方法院檢察
    署檢察官偵查起訴。
    理  由
壹、證據能力之判斷；
一、被告甲○○於警詢、偵查之自白，非出於強暴、脅迫、利誘
    、詐欺、疲勞訊問、違法羈押或其他不正方法而取得，依刑
    事訴訟法第156 條第1 項、第158 條之2 得採為證據。
二、現行刑事訴訟法關於鑑定之規定，除選任自然人充當鑑定人
    外，另設有囑託機關鑑定制度。依刑事訴訟法第198 條、第
    208 條之規定，不論鑑定人或鑑定機關、團體，固均應由法
    院、審判長、受命法官或檢察官視具體個案之需要而為選任
    、囑託，並依同法第206 條之規定，提出言詞或書面報告，
    始符合同法第159 條第1 項所定得作為證據之「法律有規定
    」之情形，否則所為之鑑定，仍屬傳聞證據。然於司法警察
    機關調查中之案件，為因應實務上，或因量大、或有急迫之
    現實需求，併例行性當然有鑑定之必要者，例如毒品之種類
    與成分、尿液之毒品反應，基於檢察一體原則，得由該管檢
    察長對於轄區內之案件，以事前概括選任鑑定人或囑託鑑定
    機關、團體之方式，俾便轄區內之司法警察官、司法警察對
    於調查中之此類案件，得即時送請先前已選任之鑑定人或囑
    託之鑑定機關、團體實施鑑定，以求時效。此種由檢察機關
    概括選任鑑定人或概括囑託鑑定機關、團體，再轉知司法警
    察官、司法警察於調查犯罪時參考辦理之作為，法無明文禁
    止，係為因應現行刑事訴訟法增訂傳聞法則及其例外規定之
    實務運作而為。此種由司法警察官、司法警察依檢察官所概
    括選任之鑑定人或囑託鑑定機關、團體所為之鑑定結果，與
    檢察官選任或囑託為鑑定者，性質上並無差異，同具有證據
    能力，有最高法院97年度臺上字第6404號判決意旨可憑。查
    本案被告甲○○經警所採集尿液乙瓶及所扣得之甲基安非他
    命2 包，分別有臺北市政府警察局偵辦毒品案件尿液檢體委
    驗單影本及臺北市政府警察局南港分局舊莊所扣押物品目錄
    表各1 紙在卷可憑（附於偵卷第22頁、第26頁），該尿液及
    甲基安非他命經分別送台灣尖端先進生技醫藥股份有限公司
    及交通部民用航空局航空醫務中心鑑驗後出具之濫用藥物檢
    驗報告及毒品鑑定書（附於偵卷第53頁、第64頁），均係臺
    北市政府警察局南港分局依檢察機關概括授權而委託台灣尖
    端先進生技醫藥股份有限公司及交通部民用航空局航空醫務
    中心執行鑑定職務所出具之書面鑑定報告，依上揭判決意旨
    ，應認均具有證據能力，合先敘明。
貳、實體部分：
一、上揭犯罪事實，業據被告甲○○於警詢、偵查中及本院審理
    時迭承不諱（參見偵卷第11頁、第35頁，本院卷第28頁背面
    ），又被告為警查獲後在警局所排尿液，經送台灣尖端先進
    生技醫藥股份有限公司以酵素免疫分析法初驗後，再以氣相
    層析質譜儀法複驗，證實該尿液呈安非他命及甲基安非他命
    陽性反應，有該公司於98年11月11日出具之濫用藥物檢驗報
    告、臺北市政府警察局偵辦毒品案件尿液檢體委驗單影本及
    濫用藥物尿液檢驗檢體監管紀錄表（附於偵卷第26頁、第53
    頁及第61頁）各1 紙附卷可稽；又被告為警查獲時，經警扣
    得之白色透明結晶2 包（合計淨重0.214 公克），經送鑑驗
    後，證實為第二級毒品甲基安非他命，亦有前開扣案之毒品
    及交通部民用航空局航空醫務中心於98年11月19日出具之航
    藥鑑字第0985868 號毒品鑑定書1 紙在卷可考（附於偵卷第
    64頁）。綜上，足認被告自白與事實相符，可以採信，本案
    事證至為明確，被告犯行堪予認定。
二、按毒品危害防制條例於92年7 月9 日修正公布，自93年1 月
    9 日施行，其中第20條、第23條將施用毒品之刑事處遇程序
    區分為「初犯」、「5 年內再犯」、「5 年後再犯」。依其
    立法理由之說明：「初犯」，經觀察、勒戒或強制戒治，應
    為不起訴處分或不付審理之裁定；經觀察、勒戒或強制戒治
    執行完畢釋放後，「5 年內再犯」者，因其再犯率甚高，原
    實施之觀察、勒戒及強制戒治既已無法收其實效，爰依法追
    訴或裁定交付審理。至於經觀察、勒戒或強制戒治執行完畢
    釋放，「5 年後再犯」者，前所實施之觀察、勒戒或強制戒
    治已足以遮斷其施用毒品之毒癮，為期自新及協助其斷除毒
    癮，仍用「初犯」規定，先經觀察、勒戒或強制戒治之程序
    。從而，依修正後之規定，祇於「初犯」及「5 年後再犯」
    2 種情形，有其追訴條件之限制，即須於初犯經觀察、勒戒
    或強制戒治釋放後，5 年內均無施用毒品之行為，始能認其
    前所實施之觀察、勒戒或強制戒治已足遮斷毒癮，而得於5
    年後再犯時，再予適用初犯之規定，重行觀察、勒戒等程序
    。倘5 年內已經再犯，被依法追訴處罰，縱其第3 次（或第
    3 次以上）施用毒品之時間在初犯釋放5 年以後，即與「5
    年後再犯」之情形有別，且因已於「5 年內再犯」，顯見其
    再犯率甚高，原實施觀察、勒戒或強制戒治，已無法收其實
    效，自無再經觀察、勒戒及強制戒治之必要，應由檢察官逕
    行起訴，始符新法修正之本旨（最高法院95年第7 次刑事庭
    會議決議、95年度台非字第59號判決參照）。查被告前因施
    用毒品案件，經法院裁定送觀察、勒戒後，認無繼續施用毒
    品之傾向，於93年8 月6 日執行完畢釋放出所，並由臺灣基
    隆地方法院檢察署檢察官以93年度毒偵緝字第62號為不起訴
    處分確定。復於前揭觀察、勒戒執行完畢後5 年內之95、96
    年間，各因施用第二級毒品案件，經臺灣臺北地方法院、臺
    灣桃園地方法院以96年度易字第2032號判決處有期徒刑3 月
    、96年度桃簡字第927 號判決處有期徒刑6 月，嗣經減刑為
    有期徒刑3 月確定，於98年1 月28日縮刑期滿執行完畢等情
    ，有臺灣高等法院被告前案紀錄表在卷可稽，是本案被告所
    為施用毒品之犯行，距離前開觀察、勒戒執行完畢釋放雖已
    逾5 年，惟被告在上開觀察、勒戒執行完畢後5 年內，既已
    2 度再犯施用毒品罪，並經追訴、處罰，揆諸前揭說明，其
    本次犯行即與毒品危害防制條例第20條第3 項所稱之「5 年
    後再犯」有別，是公訴人依法追訴，於法並無不合，本院自
    應依法論科。
三、按甲基安非他命為毒品危害防制條例第2 條第2 項第2 款所
    稱之第二級毒品。核被告甲○○所為，係犯毒品危害防制條
    例第10條第2 項之施用第二級毒品罪，其持有第二級毒品甲
    基安非他命進而施用，持有毒品之行為為施用毒品之當然手
    段，不另論以持有毒品罪（最高法院74年度台上字第3404號
    判例意旨參照）。又被告有如起訴書犯罪事實欄所載前案科
    刑及執行情形，有臺灣高等法院被告前案紀錄表在卷可稽，
    其於有期徒刑執行完畢後5 年內，故意再犯本案有期徒刑以
    上之罪，為累犯，應依刑法第47條第1 項之規定加重其刑。
    爰審酌被告曾因施用毒品犯行而送觀察、勒戒，仍不知悛悔
    ，復再施用第二級毒品，顯見其無戒絕之決心，惟念其施用
    毒品乃戕害自己身心健康，尚未危及他人，且本次施用毒品
    犯行僅1 次，犯後於偵審程序迭承犯行，態度尚稱良好等一
    切情狀，量處如主文所示之刑，以示懲儆。公訴人具體求處
    被告有期徒刑8 月，固非無見，惟本院斟酌前開事項，認公
    訴人所求刑度尚嫌過重，附此敘明。
四、扣案之甲基安非他命（合計驗餘淨重0.2138公克），係查獲
    之第二級毒品，不問是否屬於犯人所有，應依毒品危害防制
    條例第18條第1 項前段之規定，諭知沒收銷燬，而扣案盛裝
    前開甲基安非他命所用之包裝袋2 只，具有防止毒品裸露、
    散逸及便利毒品攜帶之功能，堪認均係供本案犯行所用之物
    ，復據被告供明為其所有之物，應依刑法第38條第1 項第2
    款之規定宣告沒收。至鑑驗時採樣之甲基安非他命0.0002公
    克，已因鑑驗用罄而滅失，自無從諭知沒收銷燬，併此指明
    。
據上論斷，應依刑事訴訟法第284 條之1 、第299 條第1 項前段
，毒品危害防制條例第10條第2 項、第18條第1 項前段，刑法第
11條 、第47條第1 項、第38條第1 項第2 款，判決如主文。
本案經檢察官鄭富城到庭執行職務。
中    華    民    國    99    年    2     月    26    日
                   刑事第一庭法  官  吳祚丞
以上正本證明與原本無異。
如不服本判決應於收受判決後10日內向本院提出上訴書狀，並應
敘述具體理由；其未敘述上訴理由者，應於上訴期間屆滿後20日
內向本院補提理由書（均須按他造當事人之人數附繕本）「切勿
逕送上級法院」。
                             書記官  丁梅芬
中    華    民    國    99    年    2     月    26    日
附錄論罪科刑法條：
毒品危害防制條例第10條第2 項
施用第二級毒品者，處 3 年以下有期徒刑。

司法院資訊處製作；財團法人民間司法改革基金會備份。
